臺灣臺南地方法院民事裁定
111年度消債清字第36號
債  務  人  林慶禮  

代  理  人  楊珮如律師(法律扶助)
上列當事人依消費者債務清理條例聲請清算事件，本院裁定如下
：
    主    文
債務人林慶禮自民國一百一十一年七月八日十七時起開始清算程
序；並命司法事務官進行本件清算程序。
    理    由
一、按債務人不能清償債務或有不能清償之虞者，得依消費者債
    務清理條例所定更生或清算程序，清理其債務；債務人對於
    金融機構負債務者，在聲請更生或清算前，應向最大債權金
    融機構請求協商債務清償方案，或向其住、居所地之法院或
    鄉、鎮、市、區調解委員會聲請債務清理之調解；協商或調
    解成立者，債務人不得聲請更生或清算，但因不可歸責於己
    之事由，致履行有困難者，不在此限；法院開始清算程序之
    裁定，應載明其年、月、日、時，並即時發生效力；法院裁
    定開始更生或清算程序後，得命司法事務官進行更生或清算
    程序；必要時，得選任律師、會計師或其他適當之自然人或
    法人一人為監督人或管理人，消費者債務清理條例（下稱消
    債條例）第3條、第151條第1項、第7項、第83條第1項、第1
    6條第1項分別定有明文。
二、本件聲請意旨略以：債務人目前從事○○，每月收入為新台幣
    （下同）21,000元，除此收入外，名下並無其他財產，然累
    積債務總金額已達1,237,425元，均為無擔保或無優先權之
    債務，債務人有不能清償債務之情事，前已提出財產及收入
    狀況說明書、債權人清冊及債務人清冊，以書面向本院聲請
    債務清理之調解，請求與最大債權金融機構即臺北富邦商業
    銀行股份有限公司共同協商債務清償方案，惟最大債權銀行
    所提出以180期、0％利率、每期14,440元之還款方案，債務
    人無力負擔，以致調解不成立，債務人顯已陷於全盤繼續不
    能清償之客觀情狀，而有無法清償債務之情事。爰向法院聲
    請清算等語。
三、債務人其曾於民國111年3月間向本院聲請債務清理之調解，
    惟因債務人無力負擔最大債權銀行所提出以180期、0％利率
    、每期14,440元之還款方案，以致調解不成立等情，業據債
    務人提出111年4月8日前置調解不成立證明書為證，堪認債
    務人確已與最大債權銀行踐行前置調解而不成立。
四、又債務人主張其目前擔任○○，每月收入為21,000元，除此收
    入外，並無其他財產，然累積債務均為無擔保或無優先權之
    債務；名下並無任何財產，而債務人僅是一般消費者，並未
    從事營業之事實，業據提出財產及收入狀況說明書、債權人
    清冊、債務人清冊、財政部南區國稅局108、109年度綜合所
    得稅各類所得資料清單、全國財產稅總歸戶財產查詢清單、
    戶籍謄本、勞工保險被保險人投保資料表、財團法人金融聯
    合徵信中心查詢當事人綜合信用報告回覆書等件為證，堪信
    債務人此部分主張為真實。
五、再者，債務人雖陳報各債權人之債權為1,237,425元，然各
    債權人經本院函請回覆債權則為2,891,295元（債權數額詳
    如附件所示），有上開債權人回函在卷可稽，是債務人之債
    務合計應為2,891,295元。又最大債權銀行於債務人申請前
    置調解時，提供180期、0％利率、每月每期清償14,440元之
    方案，亦有臺北富邦銀行民事陳報狀、前置調解金融機構無
    擔保債務債權彙整表在卷可按。另元大國際資產管理股份有
    限公司則未回覆債權金額、衛生福利部中央健康保險署南區
    業務組則函覆債務人並未積欠健保費。經查：　　
（一）按債務人必要生活費用，以最近一年衛生福利部或直轄市
      政府所公告當地區每人每月最低生活費一點二倍定之。消
      債條例第64條之2第1項定有明文。債務人聲請更生或清算
      時所提財產及收入狀況說明書，其表明每月必要支出之數
      額，與消債條例第64條之2第1項、第2項規定之認定標準
      相符者，毋庸記載原因、種類及提出證明文件，亦為消債
      條例施行細則第21之1條第3項所明定。參酌債務人居住地
      即臺南市公告111年度之每人每月最低生活費為13,304元
      ，該生活費標準係按照政府最近一年平均每人消費支出（
      包括食品費、衣著鞋襪費、房租水電費、家居管理費、醫
      療保健費、交通通訊費、娛樂教育費及雜項支出）百分之
      六十訂定，故消債條例之債務人每月生活費標準自堪以上
      開每人每月最低生活費1.2倍即17,076元計之(計算式：14
      ,230×1.2＝17,076)。
（二）依債務人戶籍地之臺南市政府公告111年度每人每月最低
      生活費14,230元之1.2倍計算，債務人每月必要生活費用
      即應以17,076為認定基準。
（三）另聲請人主張扶養父、母親每月支出5,692元，其父親、
      母親分別為00年、00年生，現年各為00歲、00歲，有戶籍
      謄本在卷可稽，應有受債務人扶養之必要。而其生活費標
      準，依前開規定，應以臺南市政府公告之111年度臺南市
      每人每月最低生活費用13,304元之1.2倍即17,076元為限
      ，又依法對其父親、母親負扶養義務者，計有三人共同負
      擔，是債務人每月扶養父親、母親之扶養費各應以5,692
      元為適當（計算式：17,076÷3＝5,692），而債務人主張每
      月支付父親、母親扶養費合計11,384元（計算式：5,692＋
      5,692＝11,384），自應准許。　　　
（四）債務人每月之必要支出共計為28,460元（計算式：17,076
      ＋11,384＝28,460），然債務人每月收入僅21,000元，則每
      月收入扣除上開必要支出28,460元後，已無餘額可供清償
      債務，顯不足支付上開14,440元之還款金額，遑論尚有元
      大國際資產管理股份有限公司之債務。準此，堪認聲請人
      已處於不能清償之客觀經濟狀態，而有藉助清算制度調整
      其與債權人間之權利義務關係而重建其經濟生活之必要。
六、綜上所述，聲請人依其收支及財產狀況，確有不能清償債務
    之情事，致無法與全體債權人達成前置調解，且未經法院裁
    定開始更生程序或許可和解或宣告破產，聲請人復查無消債
    條例第6條第3項、第8條或第82條第2項所定駁回清算聲請之
    事由存在，則債務人聲請清算，應屬有據，爰裁定開始清算
    程序，並命司法事務官進行本件清算程序。
七、爰依首揭法條裁定如主文。
中　　華　　民　　國　　111 　年　　7 　　月　　8 　　日
                  民事第五庭  法  官　張麗娟
以上正本係照原本作成。
本裁定不得抗告。
中　　華　　民　　國　　111 　年　　7 　　月　　8 　　日
                              書記官　高培馨